【裁判字號】    99,上易,81
【裁判日期】    990824
【裁判案由】    侵權行為損害賠償
【裁判全文】
臺灣高等法院臺南分院民事判決  99年度上易字第81號
上  訴  人  乙○○
被  上訴人  甲○○
上列當事人間請求侵權行為損害賠償事件，上訴人對於中華民國
99年2月8日臺灣臺南地方法院第一審判決（99年度訴字第1號）
提起上訴，本院於99年8月10日言詞辯論終結，判決如下：
    主      文
原判決關於駁回上訴人後開第二項之訴部分，及訴訟費用之裁判
（確定部分除外），均廢棄。
上開廢棄部分，被上訴人應再給付上訴人新台幣壹萬壹仟玖佰元
，及自民國九十八年八月二十七日起至清償日止，按週年利率百
分之五計算之利息。
其餘上訴駁回。
第一審（確定部分除外）、第二審訴訟費用，由被上訴人負擔十
分之一，餘由上訴人負擔。
    事實及理由
一、上訴人主張：伊於民國（下同）97年10月5日17時許，應被
    上訴人邀約，前往臺南縣新營市○○路「天鵝湖竹炭練歌場
    」飲酒，詎被上訴人竟因細故毆打伊，致伊受有(1)臉、頭皮
    及頸之挫傷（左前額鈍傷，血腫3×4公分）、(2)臉、頸及頭
    皮磨傷或擦傷、(3)前胸壁挫傷、(4)後背部挫傷，皮下瘀血3
    ×0.5公分、(5)左上犬齒、第一臼齒斷裂等傷害，並致伊所
    有之手機遺失，被上訴人上開犯行業經原審刑事庭判處被上
    訴人有期徒刑2月確定，爰依侵權行為損害賠償之法律關係
    ，請求被上訴人賠償牙齒診治費用、精神慰撫金、更換手機
    費用、人工植牙費用等共計新台幣（下同）358,900元，及
    自起訴狀繕本送達翌日起至清償日止，按年息5％計算之法
    定遲延利息等語（上訴人於原審係起訴請求被上訴人給付59
    2,000元，及自起訴狀繕本送達翌日起算之法定遲延利息，
    原審判命被上訴人應給付上訴人47,000元及其法定遲延利息
    ，駁回上訴人其餘請求，被上訴人並未聲明不服，上訴人則
    提起本件上訴，聲明求為判決：(一)原判決關於駁回上訴人後
    開第二項之訴部分，及訴訟費用之裁判廢棄。(二)被上訴人應
    再給付上訴人311,900元，及自98年8月27日起至清償日止，
    按年息5%計算之利息。被上訴人則求為判決上訴駁回）。
二、被上訴人則以：伊於上開時、地，固因一時衝動出手毆打上
    訴人，然上訴人請求之賠償金額太高，伊不同意賠償等語，
    資為抗辯。
三、下列事實為兩造所不爭，並經本院調取原審法院98年度易字
    第1039號傷害案件全卷查明無訛，復有診斷證明書、通信行
    收據、醫療費用收據在卷可稽，應堪信為真實：
  （一）兩造於97年10月5日17時許，在臺南縣新營市○○路「
        天鵝湖竹炭練歌場」同桌飲酒時，因細故發生爭執，被
        上訴人徒手毆打上訴人，致使上訴人受(1)臉、頭皮及頸
        之挫傷（左前額鈍傷，血腫3×4公分）、(2)臉、頸及頭
        皮磨傷或擦傷、(3)前胸壁挫傷、(4)後背部挫傷，皮下瘀
        血3×0.5公分、(5)左上犬齒、第一臼齒斷裂等傷害。
  （二）被上訴人因上開傷害犯行，業經原審法院於98年12月15
        日以98年度簡字第2978號判決，判處被上訴人有期徒刑
        2月確定。
  （三）上訴人所請求之牙齒診治費用及精神慰撫金，應依原審
        所認定之數額（依序為17,000元及30,000元），予以計
        算為當。
四、本件所應審究者為：上訴人請求被上訴人賠償更換手機費用
    11,900元、人工植牙費用300,000元，是否有理由？經查：
  （一）依據兩造不爭執事項(一)、(二)，堪信被上訴人確有於上開
        時、地毆打被上訴人，致使受有前揭傷害無訛，上訴人
        此部分之主張，應堪信為真實。
  （二）按因故意或過失，不法侵害他人之權利者，負損害賠償
        責任；又不法侵害他人之身體或健康者，對於被害人因
        此喪失或減少勞動能力或增加生活上之需要時，應負損
        害賠償責任；另不法侵害他人之身體、健康者，被害人
        雖非財產上之損害，亦得請求賠償相當之金額；再不法
        毀損他人之物者，被害人得請求賠償其物因毀損所減少
        之價額，民法第184條第1項前段、第193條第1項、第19
        5條第1項、第188條第1項前段分別定有明文。被上訴人
        既於上開時、地毆打上訴人，致使受有前揭傷害，已如
        前述，則其故意毆打行為與上訴人受有前揭傷害間，顯
        有相當因果關係，依上說明，被上訴人對於上訴人因而
        所受之損害，自應負賠償責任。茲就上訴人所請求之各
        項損害及其金額，應否准許，分述如下：
        1、牙齒診治費用：依據兩造不爭執事項(三)，上訴人主
           張其因本件傷害而支出牙齒診治費用17,000元，堪
           予採信。
        2、人工植牙費用：上訴人雖以加州牙醫診所出具之診
           斷證明書為據，主張其因遭被上訴人毆打，以致右
           上門齒、側門齒、犬齒罹患牙周病，其餘缺牙，需
           進行人工植牙與補骨手術，預計需花費300,000元，
           應由被上訴人賠償云云。惟查：被上訴人於上開時
           、地毆打上訴人，僅造成上訴人受(1)臉、頭皮及頸
           之挫傷（左前額鈍傷，血腫3×4公分）、(2)臉、頸
           及頭皮磨傷或擦傷、(3)前胸壁挫傷、(4)後背部挫傷
           ，皮下瘀血3×0.5公分、(5)左上犬齒、第一臼齒斷
           裂等傷害而已，並未造成上訴人「右上門齒、側門
           齒、犬齒罹患牙周病，其餘缺牙」，已如前述，自
           難遽認上訴人此部分之病症，與被上訴人之毆打行
           為之間，有何因果關係存在。更何況經本院函詢加
           州牙醫診所，該診所亦函覆稱：上訴人罹患「右上
           門齒、側門齒、犬齒罹患牙周病，其餘缺牙」等病
           症，無法證明係遭他人毆打所造成，且遭人毆打並
           不會造成罹患牙周病等語在卷（見本院卷31頁），
           益徵上訴人罹患此部分之疾病，與被上訴人之毆打
           行為之間，並無相當因果關係存在，上訴人此部分
           之請求，即屬無據。
        3、更換手機費用：上訴人復主張伊所有之手機，在遭
           被上訴人毆打過程中遺失，伊添購新的手機計花費
           11,900元，應由被上訴人如數賠償等語，並提出收
           據為證（見本院卷7頁）。參酌上訴人及訴外人劉陸
           泉在被上訴人毆打上訴人的刑事案件程序中，均陳
           稱：毆打事件發生後，上訴人轉往他處泡茶時，確
           曾表示手機掉了，劉陸泉並返回現場沿路幫其找尋
           手機，但未找著等語，此業據本院調閱原審法院98
           年度易字第1039號傷害案件全卷查明屬實（見台南
           地檢署97年度核交字第5100號偵察卷13～14頁）。
           上訴人此部分之主張，堪予採信。
        4、精神慰撫金：按關於精神慰撫金之量定，應參酌兩
           造之身分、地位及經濟狀況並加害之情形與受傷之
           程度等，以為裁量之標準（最高法院51年台上字第2
           13號判例要旨參照）。依據兩造不爭執事項(一)，應
           足認上訴人確遭被上訴人毆打而受傷，其精神上確
           實受有相當之痛苦，審酌上訴人係專科畢業，平日
           以耕種水稻或雜糧維生，每月收入約2,000元至3,00
           0元，於97年度所得總額2,265元（為股利憑單），
           名下有房屋3筆、土地5筆、田賦1筆、汽車1輛，另
           有投資5筆，財產總額6,821,108元；被上訴人則係
           高中畢業，現為消防局工友，月薪約3萬餘元，97年
           度所得總額466,750元（薪資所得），名下有房屋1
           筆、土地1筆、田賦8筆、汽車1輛，財產總額9,912,
           234元；此有原審所調取其等稅務電子閘門財產所得
           調件明細附卷可稽，復審酌兩造之身分、地位、教
           育程度、經濟狀況、社會地位、發生本件事故之原
           因、被上訴人所受傷害程度等一切情狀，認被上訴
           人請求精神慰撫金，應以30,000元為適當。
        5、以上合計，上訴人得請求之賠償金額為58,900元（
           牙齒診治費用17,000元＋更換手機費用11,900元＋
           精神慰撫金30,000元＝58,900元）。
  （三）再按給付有確定期限者，債務人自期限屆滿時起，負遲
        延責任，給付無確定期限者，債務人於債權人得請求給
        付時，經其催告而未為給付，自受催告時起，負遲延責
        任，其經債權人起訴，或依督促程式送達支付命令，與
        催告有同一之效力，民法第229條第1、2項分別定有明
        文。又遲延之債務，以支付金錢為標的者，債權人得請
        求依法定利率計算之遲延利息，但約定利率較高者，仍
        從其約定利率；應付利息之債務，其利率未經約定，亦
        無法律可據者，週年利率為5%，亦為同法第233條第1項
        及第203條所明定。本件上訴人請求被上訴人賠償之金
        額，並未定有給付之期限，則上訴人請求加給自起訴狀
        繕本送達翌日即98年8月27日起，按年息5%計算之利息
        ，自屬有據。
五、從而，上訴人本於侵權行為之法律關係，請求被上訴人給付
    58,900元，及自98年8月27日（起訴狀繕本送達翌日）起至
    清償日止，按年息5%計算之利息，為有理由，應予准許；逾
    此部分之請求，為無理由，應予駁回。原審判命被上訴人給
    付上訴人47,000元，及自98年8月27日起至清償日止，按年
    息5%計算之利息，而駁回上訴人其餘之訴。關於被上訴人應
    再給付上訴人11,900元（58,900－47,000＝11,900），及自
    98年8月27日起至清償日止，按年息5%計算之利息部分，原
    判決就此部分遽為上訴人敗訴之判決，尚有未洽，上訴人就
    此部分指摘原判決不當，求予廢棄改判，為有理由，爰由本
    院將原判決此部分廢棄改判如主文第二項所示；至於逾上開
    應准許部分，原審為上訴人敗訴之判決，並無違誤，上訴人
    此部分之上訴，為無理由，應予駁回。
六、本件事證已臻明確，兩造其餘主張及攻擊或防禦方法並所提
    舉證資料，經本院斟酌後，認均不生影響本院所為上開論斷
    ，自無再予逐一審論之必要，併此敘明。
七、據上論結，本件上訴為一部有理由、一部無理由，依民事訴
    訟法第450條、第449條第1項、第79條，判決如主文。
中    華    民    國    99    年    8    月     24    日
                  民事第四庭    審判長法  官    吳上康
                                      法  官    陳珍如
                                      法  官    王金龍
上為正本係照原本作成。
不得上訴。
中    華    民    國    99    年    8     月    24    日
                                      書記官    李梅菊

司法院資訊處製作；財團法人民間司法改革基金會備份。
